最高法院刑事判決　　　　　　　　　　　　　　　八十六年度台上字第一○二○號
　　上　 訴　 人　台灣高等法院花蓮分院檢察署檢察官
　　上訴人即被告　甲○○
　　上　 訴　 人　丙○○
　　　　　　　　　乙○○
右上訴人等因被告等傷害致人於死等罪案件，不服台灣高等法院花蓮分院中華民國八
十五年三月六日第二審判決（八十三年度上訴字第三八二號、八十四年度少上訴字第
一號，起訴案號：台灣花蓮地方法院檢察署八十三年度少偵字第一九號），提起上訴
，本院判決如左：
    主  文
原判決撤銷，發回台灣高等法院花蓮分院。
    理  由
本件原判決撤銷第一審判決，改判論處上訴人即被告甲○○成年人與未滿十八歲之人
共同以非法方法剝奪人之行動自由及成年人與未滿十八歲之人共同傷害人之身體因而
致人於死（均累犯）罪刑；論處上訴人丙○○、乙○○共同以非法方法剝奪人之行動
自由及共同傷害人之身體因而致人於死罪刑，固非無見。惟查：(一)按對於未發覺之罪
自首而受裁判者，減輕其刑，刑法第六十二條前段定有明文。依卷附之花蓮縣警察局
新城分局訊問上訴人乙○○筆錄所載，承辦警員蘇賢源曾詢以：「你（指乙○○）今
（二十四）日下午十三時三十分許，因何事向本組自首涉及刑案」等旨（見警局Ａ卷
第十七頁）。又證人林欽榮於第一審調查中證稱：「當天（八十三、二、二十四日）
下午二點多，我帶甲○○、丙○○、乙○○一起去自首」；另證人即承辦警員王世光
、吳新野亦分別證稱：「警訊中都是甲○○自己說出過程經過，我原本對案件經過不
清楚」、「警訊中都是丙○○自己說出案件經過，原本案件經過我不清楚」等語（見
少重訴卷第四十八頁背面、第四十九頁）。原判決未依上開卷證資料，就上訴人即被
告甲○○及上訴人丙○○、乙○○（下稱被告等人）是否係對於未發覺之罪自首而受
裁判，有無刑法第六十二條前段規定之應減輕其刑之事由，予以斟酌說明，難謂適法
。(二)又按結果加重犯之成立，必須行為人對於結果之發生，在客觀上有預見之可能，
始足當之。原判決認定被告等人追打被害人林恩光，林恩光情急跨越馬路邊之水泥護
欄躲避，於稍站穩後，欲嘔吐時因地勢傾斜，土石鬆弛而墜落深崖，引起顱內出血當
場死亡等情，因而論處被告等人傷害致人於死罪刑，然就被告等人對於被害人墜崖死
亡之結果，客觀上有無預見其發生之可能一節，既未於事實欄內明白認定詳細記載，
理由欄內亦未為任何之說明，併有未合。被告等人上訴意旨指摘原判決不當，非無理
由。末按刑法第四十七條及少年事件處理法第八十五條所稱加重本刑至二分之一或加
重其刑至二分之一，只為最高度之規定，並無最低度之限制。法院於二分之一以下範
圍內，如何加重，本有自由裁量之餘地。本件檢察官上訴意旨以原審依刑法第四十七
條及少年事件處理法第八十五條之規定，遞加重被告甲○○之刑，因甲○○所犯傷害
致人於死罪之法定最低本刑為有期徒刑七年，於二次加重之後，應量處有期徒刑十五
年九月以上始為合法，而執此指摘原判決就甲○○傷害致人於死部分，量處有期徒刑
七年六月為違法，顯屬誤會，惟因原判決既有上開違誤，應認有全部發回更審之原因
。
據上論結，應依刑事訴訟法第三百九十七條、第四百零一條，判決如主文。
中      華      民      國    八十六    年      二      月    二十七    日
                              最高法院刑事第六庭
                                  審判長法官  黃  劍  青
                                        法官  劉  敬  一
                                        法官  林  增  福
                                        法官  林  文  豐
                                        法官  邵  燕  玲
      右正本證明與原本無異
                                              書  記  官
中      華      民      國    八十六    年      三      月      十      日
